【裁判字號】    96,訴,4830
【裁判日期】    980708
【裁判案由】    回復原狀等
【裁判全文】
臺灣臺北地方法院民事判決              96年度訴字第4830號
原      告    乙○○原名張杏.
                        樓
訴訟代理人    王福民律師
被      告    英屬曼島商樂吉美股份有限公司臺灣分公司
兼法定代理人  甲○○
共      同
訴訟代理人    顧立雄律師
複  代理人    謝易哲律師
上列當事人間請求回復原狀等事件，本院於民國98年6月17日言
詞辯論終結，判決如下：
    主  文
原告之訴及假執行之聲請均駁回。
訴訟費用由原告負擔。
    事實及理由
一、原告主張：
   原告於民國92年2月間與名稱為「歡樂假期」之公司簽訂旅遊
   契約（下稱前契約），購買每年7天6夜總價新臺幣（下同）3
   1萬元之旅遊卡，並向陽信銀行辦理5年信用貸款。簽約後因
   衡量經濟情況無法負擔貸款金額，欲解除前契約未獲該公司
   同意，只得將契約內容更改為2年7天6夜，並調降10萬元。嗣
   有自稱為被告英屬曼島商樂吉美股份有限公司臺灣分公司（
   下稱樂吉美公司）之客服人員來電稱被告有意承購原告所購
   買之前契約，請原告攜帶前契約至被告公司詳談。原告為解
   決前開貸款債務，遂於93年12月10日至被告公司，現場工作
   人員強調可幫忙解決前契約問題，惟須先參加被告公司5年現
   金回饋活動。原告本想詳閱契約後再為考慮，但被告公司人
   員卻聲稱要看契約需另付費3,000元費用，且強調如未加入被
   告公司之會員或購買被告公司之旅遊契約，則無法承受原告
   之前契約。原告在被告現場工作人員慫恿之下，以原告當時
   之名即張杏鎂與被告簽訂承購合約（下稱系爭契約）、會員
   聲明書及承諾書，被告公司人員並收走前契約，表示要幫原
   告代償陽信銀行之貸款債務。兩造又於94年1月7日至玉山銀
   行中壢分行辦理分7年償還、貸款金額為35萬元之信用貸款。
   期間原告曾向被告質疑為何原告仍持續給付兩筆貸款，惟被
   告工作人員卻搪塞並藉口還在與「歡樂假期公司」洽談中。
   直到媒體於95年11月3日報導被告以分時度假詐騙50億之新聞
   ，並經行政院公平交易委員會以被告「不當行銷方式促銷國
   外渡假村會員卡，並於消費者審閱承購合約前即要求給付定
   金」為影響交易秩序之欺罔及顯失公平行為，違反公平交易
   法第24條規定，處300萬元罰鍰在案。原告發現被詐欺後，即
   於95年12月8日以存證信函通知被告公司解除系爭契約。又被
   告甲○○為被告樂吉美公司之負責人，爰依民法第92條、第
   259條、第179條、第184條、第195條及公司法第23條第2項規
   定，請求被告樂吉美公司與被告甲○○連帶返還35萬元，並
   共同賠償伊精神慰撫金35萬元。並聲明：1.被告應連帶給付
   原告70萬元，及其中35萬元自94年1月7日起至清償日止按年
   息5％計算之利息。2.如獲勝訴判決，原告願供擔保請准予宣
   告假執行。
二、被告樂吉美公司、甲○○答辯稱：
  (一)伊等並無施用詐術使原告陷於錯誤而簽約之行為，原告主張
    撤銷其意思表示，並無理由：
  1.被告公司於90年起與Holiday Marketing Asia Ltd.（下稱H
    MA公司）合作，代理HMA公司在臺銷售「概念假期俱樂部會
    員卡Concepts Vacation Club Membership（下稱CVC會員）
    」外，亦在HMA公司指示下，協助HMA公司提供會員相關服務
    。故系爭契約所買賣之「超值體驗會員型會員資格」及相關
    權益確係存在，被告等並未行使詐術。
  2.被告因違反公平交易法第24條而受行政院公平交易委員會處
    300萬元罰鍰乙事，尚不能據以認為被告對原告有何詐欺行
    為，蓋因上開處分書係於94年5月9日作成，系爭契約係簽訂
    於93年12月10日，足見簽約時被告公司尚未受罰，並無如原
    告所稱「隱瞞」受罰事實，更非原告所謂受罰後「所生新事
    實且手法如出一轍」之情形。
  3.原告所提之新聞紙之報導文章，並非該管公務機關之調查報
    告，其憑信性有限。且該文內容僅指出「很多民眾... 滿心
    期待卻換來一句『度假村都已額滿』」並引述不具名「一位
    會員」之不滿言論，至多僅能認為被告未能充分配合部分會
    員之需求，尚無原告所謂：「根本沒有消費者可依其與被告
    公司所簽訂之系爭契約內容到國外渡假」之情形，且原告從
    未依其CVC會員權利要求被告安排渡假事宜，實不得引據其
    他會員之個案主張其受被告等詐欺。
  4.原告雖稱被告公司客服人員打電話自稱被告公司有意承購原
    告所購買『歡樂假期』公司之旅遊契約，希望原告能攜帶上
    述契約至該公司詳談，嗣原告至現場後，被告員工復強調可
    幫忙其解決原告與『歡樂假期』公司之契約問題，但須先參
    加該公司五年現金回饋活動... 且強調如未加入該公司之會
    員或購買該公司之旅遊契約則無法承受原告向『歡樂假期』
    公司之契約等語，僅係憑空指摘，未提出任何證據，自難認
    其陳述屬實及被告等有何詐欺行為，且被告僅代理HMA公司
    在臺銷售CVC會員，並協助HM A公司提供會員相關服務，並
    不承購他公司旅遊契約，原告所指顯與事實不符。
  5.綜上，被告等並無對原告為詐欺行為，原告自不得依民法第
    92條第1項規定主張因受詐欺而撤銷其意思表示。
  (二)被告等既未對原告為詐欺行為，實難認有因故意或過失不法
    侵害原告權利之情形，原告尚不得依民法第184條及195條之
    規定請求被告等負損害賠償責任。又原告亦不得依民法第92
    條第1項規定主張因受詐欺而撤銷其意思表示，原告自無從
    請求回復原狀。並聲明：1.原告之訴及其假執行之聲請均駁
    回。2.如受不利之判決，被告願供擔保，請准宣告免予假執
    行。
三、本件原告主張其於93年12月10日與被告簽訂下稱系爭契約，
    並支付3000元定金，復於94年1月7日至玉山銀行中壢分行辦
    理35萬元之信用貸款，並將其中177,000元匯款與原告，先
    後給付原告共計18萬元等情，業據提出承購合約及會員聲明
    書承諾書、收據等件為據，並有玉山商業銀行函附本院之97
    年12月17日玉山中壢字第0971128004號函所附之匯款申請書
    1紙在卷可稽，復為被告所不爭執，堪信原告此部分之主張
    為真正，至原告主張其以受被告詐欺為由將系爭契約解除，
    ，被告應返還原告已支付之35萬元及精神損害35萬元等情，
    然為被告所否認，並以前揭情詞置辯，是本件之爭點為：原
    告以受被告詐欺為由撤銷系爭契約，並請求被告等連帶返還
    價金35萬元，有無理由？原告依民法第184條及195條之規定
    請求被告等共同負損害賠償責任，有無理由？經查：
  (一)按被詐欺而為意思表示者，依民法第92條第1項之規定，表
    意人固得撤銷其意思表示，惟主張被詐欺而為表示之當事人
    ，應就此項事實負舉證之責任（最高法院44年臺上字第75號
    判例參照）。原告主張被告向原告佯稱可承受原告前契約，
    致原告陷於錯誤而與被告訂立系爭合約並向玉山銀行貸款35
    萬元，然其後原告仍持續支付前契約之貸款，故其可依民法
    第92條撤銷本件契約云云，為被告否認，則原告就其主張被
    告故意示以不實之事，令原告陷於錯誤而簽署系爭合約之事
    實，自應負舉證之責。
  (二)原告雖以本院96年度重訴字第102號刑事判決，主張被告確
    有以「願意承受原告前契約」為由，誘使原告簽署系爭契約
    。然按刑事判決所為事實之認定，於為獨立民事訴訟之裁判
    時本不受其拘束，原審斟酌全辯論意旨及調查證據之結果，
    依自由心證為與刑事判決相異之認定，不得謂為違法。（最
    高法院29年上字第1640號判決參照）查本件被告甲○○雖經
    本院刑事庭認定其以詐欺方式銷售被告樂吉美公司會員資格
    。然依前開判例意旨，本件既為獨立之民事訴訟，本院仍應
    依民事訴訟法規定之程序調查證據以認定事實，而當事人所
    應負之舉證責任仍應依民事訴訟法規定分配由當事人擔負，
    不能逕依刑事判決認定之事實作為本件民事訴訟事件所認定
    之事實，亦即本院仍應審酌全辯論意旨及調查證據結果，獨
    立認定之。
  (三)查本件兩造係在93年12月10日簽訂系爭契約，依合約第3條
    約定訂，總價金為180,000元，扣除原告當日已支付之定金
    3,000元，原告應於94年1月10日前付清尾款17,7000元，原
    告嗣於94年1月7日委託被告向玉山銀行貸款35萬元，並委託
    玉山銀行將其中177,000元匯與被告等情，有系爭契約、聲
    明書、委託書、小額信貸約定書及本票等件影本在卷可證。
    是衡情，倘被告確有承諾原告可承受原告前契約之所有債務
    ，則原告於94年1月7日委託被告向玉山銀行貸款時，既知悉
    其應付之尾款僅有177,000元，豈會委託被告貸款35萬元？
    原告雖於訴訟中改稱因被告陳稱要幫忙原告「處理、整合」
    前後兩合約，原告始會同意貸款35萬元云云，惟縱使原告主
    張被告承諾「處理、整合」合約乙節屬實，然所謂「處理、
    整合」並非承諾概括承受原告前契約之權利義務，或以前合
    約之價金扣抵系爭合約之價金，而參之原告於本院98年6月
    17 日言詞辯論程序所稱，貸款之35萬元除為支付系爭合約
    之尾款外，其餘款項則係清償陽信銀行之貸款乙節，復依原
    告所提之陽信銀行存摺所示，原告於93年12月14日最後一次
    支出利息費用後即未再繳交利息等情，堪認被告向原告收取
    前契約後，即以該前契約債務與系爭契約債務，一併代理原
    告向玉山銀行貸款35萬元，並以超過尾款部分清償陽信銀行
    貸款，使原告先後兩契約債務整合於同一貸款帳戶內，則被
    告既有協助原告整合前後兩契約之債務，自難認被告有何施
    用詐術之行為可言。
  (四)原告雖另以行政院公平交易委員會於94年5月9日對被告所為
    之處分書，主張被告確有以詐欺方式誘使原告與被告訂約云
    云，然觀諸上開處分書認定被告違反公平交易法之行為係「
    被處分人（即被告）先於電話邀請時，以中獎、幸運中選等
    類似射倖性贈獎之陳述招徠消費者，且未告知銷售會員卡之
    發話目的，致使消費者在毫無交易心裡準備下參加其促銷活
    動，復於說明會中不當強調全額回饋誘使消費者做成交易決
    定…」之不當行銷方式，及「消費者審閱契約前即要求給付
    定金銷售會員卡」等行為，核予上開被告所述之「佯稱解決
    先前與他公司旅遊契約問題，誘使原告與被告訂約」之情形
    顯未相符，自無法據以認定被告有對原告施以原告所述之詐
    欺行為詐術，是原告此部分之主張亦無理由。此外，原告並
    未提出其他任何證據證明被告確有承諾承受原告前契約債務
    之詐欺行為，則其主張依民法第92條撤銷系爭契約，請求被
    告返還35萬元之價金及其利息，自無理由。再者，原告既無
    法舉證原告係受被告詐欺始締結本件契約，則其依民法第17
    9條、第184條、第195條、公司法第23條第2項規定，請求被
    告賠償原告受詐欺所生精神上之損害35萬元乙節，亦無理由
    。
四、綜上所述，原告既無法證明其係受被告詐欺而簽署系爭契約
    ，其依上開規定請求被告連帶賠償，自屬無據。從而，原告
    主張依民法第92條、179條、184條、195條、公司法第23條
    第2項規定，請求被告連帶給付原告70萬元，及其中35萬元
    自94年1月7日起至清償日止按年息5％計算之利息，並無理
    由，應駁回之。
    又原告之訴既經駁回，其假執行之聲請亦失所附麗，應併予
    駁回。
五、本件事證已臻明確，兩造其餘攻擊或防禦方法，經本院審酌
    後，認均與本件之結論無涉，茲不予論述，併予敘明。
六、結論：本件原告之訴為無理由，依民事訴訟法第78條，判決
    如主文。
中    華    民    國    98    年     7    月     8    日
                 民事第五庭   審判長法  官  薛中興
                                    法  官  陳靜茹
                                    法  官  莊書雯
以上正本係照原本作成。
如對本判決上訴，須於判決送達後20日之不變期間內，向本院提
出上訴狀。
中    華    民    國    98    年    7     月    9     日
                                    書記官  謝梅琴


司法院資訊處製作；財團法人民間司法改革基金會備份。
